【裁判字號】    99,台上,803
【裁判日期】    990205
【裁判案由】    違反毒品危害防制條例
【裁判全文】
最高法院刑事判決              九十九年度台上字第八０三號
上  訴  人  台灣高等法院台南分院檢察署檢察官
上  訴  人
即  被  告  甲○○
上列上訴人等因被告違反毒品危害防制條例案件，不服台灣高等
法院台南分院中華民國九十八年十二月二日第二審判決（九十八
年度上訴字第八九八號，起訴案號：台灣台南地方法院檢察署九
十七年度營偵字第一九八三號），提起上訴，本院判決如下：
    主  文
上訴駁回。
    理  由
按刑事訴訟法第三百七十七條規定，上訴於第三審法院，非以判
決違背法令為理由，不得為之。是提起第三審上訴，應以原判決
違背法令為理由，係屬法定要件。如果上訴理由書狀並未依據卷
內訴訟資料，具體指摘原判決不適用何種法則或如何適用不當，
或所指摘原判決違法情事，顯與法律規定得為第三審上訴理由之
違法情形，不相適合時，均應認其上訴為違背法律上之程式，予
以駁回。本件原判決撤銷第一審之科刑判決，改判論上訴人即被
告甲○○以販賣第一級毒品，均累犯，共貳罪，依序量處有期徒
刑捌年及捌年陸月，並定其應執行刑為有期徒刑玖年，及為相關
從刑之諭知。係依憑被告於警詢、偵查、第一審法院聲押庭及第
一審法院初次訊問時均坦承：於原判決認定之時、地，販賣第一
級毒品海洛因（下稱海洛因）予張良進及李達（下稱張良進等
二人）等情不諱，參酌證人張良進等二人於警詢及偵查中所證：
各於原判決所載時、地向被告購買海洛因等語，及卷附被告所使
用0000000000號行動電話監聽譯文、台南縣警察局學
甲分局受理通訊監察書、通聯調閱查詢單等證據資料，而為論斷
，已敘述其所憑之證據及認定之理由。而以被告否認犯罪，並辯
稱：伊是分別與張良進等二人合資購買海洛因云云，係飾卸之詞
，無足採取，在理由內依憑調查所得證據，詳加指駁。並說明：
（一）販賣毒品罪為死刑或無期徒刑之重罪，若被告係與張良進
等二人合資購買，而非販賣，何以甘冒為法院判處重刑之危險，
自警詢、偵查、第一審法院聲押庭及移審初次訊問時均坦承販賣
海洛因予張良進等二人無訛。被告所辯：彼等係合資購買云云，
並不足採。（二）張良進於第一審審理時已坦承：不悉被告是否
有出資購買，且於被告交付毒品後，兩人並未一起施用等情，則
其嗣改稱：與被告合資或購買分享云云，自非實情。（三）李
達已證陳：民國九十七年十月十八日（應係同年月十七日）當天
打電話給被告，是要向其購買海洛因，且彼等一手交錢、一手交
付毒品云云，則此種交易方式自係「販賣」，而非所謂「合資」
購買，否則豈有不先收取合資的分擔金額？參之李達證稱：「
（甲○○辯稱其係幫你打電話，由你與上手見面交易的，其陳述
是否實在？）不實在。」等語，足見被告所辯：僅代為聯絡伊上
手，由證人自行購買毒品或兩人合資購買等語，均係臨訟杜撰，
不足採信。而李達在第一審審理時改稱：伊與被告係合資云云
，亦與事實不符，不足採信。（四）證人莊芳雄於原審結證：李
達與被告係合資購買施打之毒品，李達並攜帶分得之毒品，
由伊駕車送往台灣台南地方法院檢察署觀護室報到等語。然李
達當天報到之時間係早上十時，與證人所述之報到時間（當天下
午）已不相符，況指其於向觀護人報到前，猶先施用毒品，並將
分得之毒品，隨身攜往報到處所，實難想像，莊芳雄之證述，殊
有疑義；況李達未曾證述：有與被告一起施用毒品，及於向觀
護人報到前，曾有分取毒品之情事，故莊芳雄之證述，係迴護之
詞，不足採取之理由。從形式上觀察，原判決並無違背法令之情
形存在。檢察官上訴意旨略稱：被告於檢察官向第一審法院聲請
羈押，經第一審法院法官訊問時，雖均表示對犯罪事實無意見，
惟此時仍屬偵查階段，而非審判中之自白。又被告於九十七年十
二月八日審判時，供稱：「（九十七年十月十五日下午八時許，
有無以此手機與張良進聯絡，而販賣一小包海洛因予張良進？）
當時是有拿一小包海洛因給張良進，但當時張良進沒有拿錢給我
。」、「（有無約定該包海洛因要新台幣《下同》五百元？）電
話中張良進有講，但交海洛因給張良進時，張良進沒有拿錢給我
。」、「（約定在何處交付此毒品海洛因？）台南縣學甲鎮○○
○○路上。」、「（是否台南縣學甲鎮○○○號縣道旁的某榕樹
下？）是的。」、「（九十七年十月十八日中午十二時許，是否
以上開手機與李達聯絡，而交付海洛因給李達？）當時李
達說要拿一小包，但其交付之現金一千元為假鈔。」、「（事前
是否約定一小包多少錢？）約定是五百元，李達拿一千元給我
找，但他拿出的是假鈔。」等語。被告上開供述，均係避重就輕
，迴避販賣第一級毒品之事實，而非坦承販賣毒品。原判決認被
告於偵查及審判中均自白犯罪，而減輕其刑，有判決適用法則不
當之違背法令；被告上訴意旨略以：(一)原判決誤載證人之出生年
、月、日，且以被告之自白為唯一不利被告之證據。(二)張良進託
被告購買毒品，並未給付被告價金，另李達與被告係合資購買
毒品，其卻交付假鈔一千元，業經莊芳雄證實，原判決竟認被告
均成立販賣毒品罪，自有未合各等語。惟查：（一）九十八年五
月二十日修正公布之毒品危害防制條例第十七條第二項規定：「
犯第四條至第八條之罪於偵查及審判中均自白者，減輕其刑。」
。本件原判決並非僅以被告於警詢、偵查及第一審法院聲押庭之
供述為據，乃並參酌被告於第一審法院九十七年十二月八日調查
時之供詞，認定其已於偵查及審判中自白。雖被告經第一審法院
訊問有無上開販賣毒品予張良進等二人之情事時，僅供以並未取
得該二人交付之價款等情，惟其當時既未否認確有販賣海洛因予
張良進等二人之犯行，原判決因認其於審判中已自白，依上開規
定減輕被告之刑，並無適用法則不當之違誤。檢察官上訴意旨指
為違法，自非依據卷內訴訟資料執為指摘之合法第三審上訴理由
。（二）證據之取捨，為事實審法院之職權，倘其採證認事並不
違背證據法則，即不得任意指為違法。原判決並非僅以被告之自
白為不利被告認定之唯一證據，而已就相關事證詳加調查論列，
復綜合被告於警詢、偵查、檢察官向第一審法院聲押時及第一審
法院初次訊問時之供述及張良進等二人於警詢及偵查時之證言，
參互斟酌卷附通訊監察譯文而判斷，資為不利於被告之認定，併
已說明其取捨判斷所得心證，及被告所為係與張良進等二人合資
，並非販賣海洛因之辯解，洵不足採之理由。被告上訴意旨無非
就原審採證認事之職權行使，專憑己見，泛言指摘，再為事實上
之爭執，並非依據卷內訴訟資料而為之具體指摘，自非適法之第
三審上訴理由。（三）其餘上訴意旨，則置原判決之明白論斷於
不顧，或仍持原判決已說明理由而捨棄不採之陳詞辯解，再為事
實上之爭執，全憑己見，任意指摘，難謂已符合首揭法定上訴第
三審之要件。其上訴均違背法律上之程式，應予駁回。
據上論結，應依刑事訴訟法第三百九十五條前段，判決如主文。
中    華    民    國  九十九  年    二    月    五    日
                      最高法院刑事第三庭
                          審判長法官  林  增  福
                                法官  張  清  埤
                                法官  陳  世  雄
                                法官  何  菁  莪
                                法官  韓  金  秀
本件正本證明與原本無異
                                      書  記  官
中    華    民    國  九十九  年    二    月    十    日
                                                      ｓ

司法院資訊處製作；財團法人民間司法改革基金會備份。
